【裁判字號】    96,上更(一),648
【裁判日期】    970219
【裁判案由】    毒品危害防制條例
【裁判全文】
臺灣高等法院刑事判決             96年度上更(一)字第648號
上  訴  人  丁○○
即  被  告
                    現另案於臺灣雲林監獄執行中
選任辯護人  李詩皓律師
上列上訴人因違反毒品危害防制條例案件，不服臺灣板橋地方法
院94年度訴字第1537號，中華民國95年6月2日第一審判決（起訴
案號：臺灣板橋地方法院檢察署94年度偵字第8913號），提起上
訴，經判決後由最高法院發回更審，本院判決如下：
    主  文
原判決關於丁○○部分撤銷。
丁○○共同連續販賣第一級毒品，累犯，處有期徒刑拾貳年，各
種法定沒收宣告如附表一所示。又共同連續販賣第二級毒品，累
犯，處有期徒刑陸年貳月，各種法定沒收宣告如附表二所示。應
執行有期徒刑拾柒年拾月，各種法定沒收宣告如附表一、二所示
。
    事  實
一、丁○○前因違反麻醉藥品管理條例案件，經臺灣板橋地方法
    院以84年度易字第6285號判處有期徒刑五月確定，民國（下
    同）85年9月18日以易科罰金執行完畢（不構成累犯）。又
    因贓物案件，經臺灣板橋地方法院以87年度易字第4767號判
    處有期徒刑四月確定；復因竊盜案件，經臺灣雲林地方法院
    以87年度易字第1074號判處有期徒刑七月確定，以上二罪刑
    經接續執行，甫於90年3月12日執行完畢（此部分構成累犯
    ）。其後又因施用毒品違反毒品危害防制條例案件，經臺灣
    板橋地方法院以93年度訴字第2284號判處有期徒刑九月及五
    月確定，再因違反槍砲彈藥刀械管制條例案件，經臺灣臺北
    地方法院以94年度訴字第663號判處有期徒刑一年二月確定
    ，以上所處二罪刑經定應執行刑為二年一月；其另同因施用
    毒品違反毒品危害防制條例案件，經臺灣板橋地方法院以94
    年度訴字第1571號判處有期徒刑十月及六月確定，再因贓物
    案件，經臺灣板橋地方法院以94年度簡字第5366號判處有期
    徒刑四月確定，以上所處二罪刑經定應執行刑為一年五月，
    並與前述有期徒刑二年一月接續執行，現仍執行中（此部分
    不構成累犯）。
二、丁○○（綽號黑皮）與丙○○（綽號雅文）係同居男女朋友
    關係，均明知毒品危害防制條例明定第一級毒品海洛因及第
    二級毒品甲基安非他命（起訴書誤為安非他命，應予以更正
    ，以下所引陳述之安非他命，即指甲基安非他命）不得販賣
    ，竟共同基於販賣第一級毒品海洛因及第二級毒品甲基安非
    他命之概括犯意聯絡，於94年4月間之某日，在臺北縣板橋
    市舊火車北站前站，向姓名年籍不詳綽號林仔之成年男子，
    以新台幣（下同）115萬元之價格，販入第一級毒品海洛因
    一塊後（重約9兩）；再於94年5月24日凌晨5時許，在臺北
    縣蘆洲市○○路之黃金海岸餐廳門口，向姓名年籍不詳綽號
    姐仔之成年女子以60萬元之價格，販入第二級毒品甲基安非
    他命1公斤。由丁○○以門號0000000000號、丙○○以門號
    0000000000號、0000000000號行動電話作為對外聯絡工具，
    共同連續於下列時間、地點販賣第一級毒品海洛因與第二級
    毒品甲基安非他命，方式為由下述甲○○等人以電話向丙○○或丁○○聯繫購買毒品後，再由丁○○、丙○○一同、分
    別或由其中一人出面取款，交付毒品，所得款項歸丁○○供
    日常生活及購毒資金，丙○○則取海洛因或甲基安非他命施
    用，並賴丁○○支應生活費用：(一)、共同販賣第一級毒品海
    洛因部分：１、（起訴書附表二甲○○部分）時間：94年4
    月間（起訴書記載為94年4月29日，應予以更正）。次數：
    二次。地點：台北縣中和市○○街及興南路口。第一級毒品
    海洛因：每次約新台幣（下同）3500元（四分之一錢），共
    7000元。２、（起訴書附表三張泰閎部分）時間：94年4月
    23日。次數：一次。地點：不詳地點。第一級毒品海洛因。
    金額：2000元。３、（起訴書附表六黃文旺部分）時間：94
    年5月9日。次數：一次。地點：台北縣中和市○○街附近。
    第一級毒品海洛因。金額（3000元，起訴書記載為約4000元
    ，應予以更正）。４、(起訴書附表八張玉成、顏世杰部分
    ，起訴書誤為顏世傑，應予更正)一、時間：94年5月4日。
    次數：一次。地點：不詳地點。第一級毒品海洛因。金額：
    10000元。二、時間：94年4月22日。次數：二次。地點：不
    詳地點。第一級毒品海洛因。金額：20000元。（以上所得
    共42000元）。(二)、共同販賣第二級毒品甲基安非他命部分
    ：１、（起訴書附表三張泰閎部分）時間：94年4月底。次
    數：二次。地點：台北縣中和市○○街與興南路口。第二級
    毒品甲基安非他命半兩。金額：二次各約15000元（共30000
    元）。２、（起訴書附表五黃文德部分）時間：94年5月5日
    。次數：一次。地點：臺北縣中和市○○街之全家便利商店
    。第二級毒品甲基安非他命2000元。３、（起訴書附表六黃
    文旺部分）（起訴書未記載，與起訴論罪部分有連續犯裁判
    上一罪關係為起訴效力所及）時間：94年4、5月間，甲基安
    非他命約5000、6000元（以有利於被告丁○○之5000元計算
    ），錢付給丁○○，丙○○把在華新街交付甲基安非他命（
    以上所得共37000元）。
三、經警對丁○○、丙○○所使用之0000000000號、0000000000
    號及0000000000號行動電話通訊監察後，持搜索票，先後於
    下列時地查獲及扣押物品：(一)、於94年5月24日11時30分許
    ，至丁○○及丙○○位於臺北縣中和市○○街234巷4號2樓
    住處執行搜索，當場查獲丁○○、丙○○，並扣得丁○○所
    有之第一級毒品海洛因20包（淨重39.15公克）及50包（淨
    重48.75公克）、供販賣毒品分裝與包裝使用之電動研磨器
    一台、海洛因製模具一組、電子磅秤一台與分裝袋194個，
    供販賣毒品聯繫之行動電話三支（門號0000000000號、0000
    000000號，另外一支無門號，見贓證物清單與搜索扣押證明
    筆錄），第二級毒品甲基安非他命（淨重合計970.3公克）
    。(二)、且查扣得為丁○○所有與販賣第一級毒品海洛因、第
    二毒品安甲基非他命無關之第二級毒品大麻（淨重1.2公克
    ）、吸食器三組、筆記型電腦一台、投影機一台等物。另尚
    自同時在場之顏成助身上起獲其所有供其施用之甲基安非他
    命（淨重0.91公克）與吸食器一組（應在顏成助施用毒品部
    分沒收）。並經丙○○同意搜索後，於94年5月24 日15時10
    分許，至丙○○位於臺北縣中和市○○街143巷63 弄1之1號
    之租處搜索，扣得丙○○施用之第二級毒品甲基安非他命一
    包（淨重0.2公克）及吸食器一組（應在丙○○施用部分沒
    收）。另於黃文德、張泰閎、李瓊雯、甲○○等人住處分別
    搜索扣得其等施用之第一級毒品海洛因、第二級毒品安非他
    命（詳如卷附搜索扣押證明筆錄，均應在其等施用部分沒收
    ）。
四、案經臺北市政府警察局移送臺灣板橋地方法院檢察署檢察官
    偵查起訴。
    理  由
壹、有罪部分：
一、證據能力部分：按被告以外之人於審判外之言詞或書面陳述
    ，除法律有規定者外，不得作為證據；又被告以外之人於審
    判外之陳述，雖不符合同法第159條之1至第159條之4之規定
    ，但經當事人於審判程序同意作為證據，法院審酌該言詞陳
    述或書面陳述作成時之情況，認為適當者，亦得為證據。當
    事人、代理人或辯護人於法院調查證據時，知有第159條第1
    項不得為證據之情形，而未於言詞辯論終結前聲明異議者，
    視為有前項之同意，刑事訴訟法第159條第1項及第159條之5
    分別定有明文。查本判決下列所引用之各該被告以外之人張
    玉成、顏世杰、丙○○於審判外之陳述（包含書面陳述、監
    聽譯文、法務部調查局鑑定通知書、毒品初步鑑驗報告單、
    鑑驗通知書等），皆屬傳聞證據，惟被告與辯護人雖知上開
    證據資料為傳聞證據，但於準備程序及審判期日中均表示無
    意見而不予爭執，且迄至言詞辯論終結前亦未再聲明異議，
    審酌上開證據資料製作時之情況，尚無違法不當及證明力明
    顯過低之瑕疵，亦認為以之作為證據應屬適當，故揆諸前開
    規定，爰逕依刑事訴訟法第159條之5規定，認前揭證據資料
    均例外有證據能力。
二、上訴人即被告丁○○坦承購買海洛因與安非他命及為警查獲
    扣案之情形，惟否認販賣毒品犯行，辯稱略以：「係為自己
    施用之目的而購入該等海洛因與甲基安非他命，且因一次購
    買量多較為便宜，方為買入如此鉅量之海洛因與甲基安非他
    命；又其並無單獨或與丙○○共同出售海洛因與甲基安非他
    命予他人之行為，丙○○係因不滿另結新歡故為誣陷」云云
    。然查：
(一)、依據卷附被告丁○○與丙○○均有違反毒品危害防制條例之
    前案記錄表，可知被告與丙○○均明知毒品危害防制條例明
    定第一級毒品海洛因及第二級毒品甲基安非他命不得販賣，
    而被告丁○○與丙○○於94年4月間之某日，在臺北縣板橋
    市舊火車北站前站，向姓名年籍不詳綽號林仔之成年男子，
    以新台幣115萬元之價格，販入第一級毒品海洛因一塊後（
    重約9兩），於94年5月24日凌晨5時許，在臺北縣蘆洲市○○路之黃金海岸餐廳門口，向姓名年籍不詳綽號姐仔之成年
    女子以60萬元之價格，販入第二級毒品甲基安非他命1公斤
    等情，業據被告丁○○坦承，且有下述扣案第一級毒品海洛
    因、第二級毒品甲基安非他命可查，被告丁○○雖辯解查獲
    之毒品係供其施用，然扣案之第一級毒品海洛因、第二級毒
    品甲基安非他命數量甚多，並裝成小袋（卷附勘驗搜索錄影
    翻拍相片），且有分裝工具電動研磨器一台、海洛因製模具
    一組、電子磅秤一台與分裝袋194個等在卷可查，有監聽票
    與監聽譯文可證，足見被告丁○○係意圖營利販賣第一級毒
    品海洛因、第二級毒品甲基安非他命而販入，而「藥物藥商
    管理法第73條第1項所謂販賣，係指明知其為偽藥或禁藥，
    意圖販賣而有販入或賣出之行為而言，其販入及賣出之行為
    ，不必二者兼備，有一即屬成立，本件上訴人既意圖販賣而
    販入春藥，縱於兜售時即被查獲，其販賣之行為亦已成立，
    原判決依未遂犯論處，顯有未合（68年台上字第606號）」
    、「所謂販賣行為，並不以販入之後復行賣出為要件，祇要
    以營利為目的，將禁藥購入或賣出，有一於此，其犯罪即為
    完成。上訴人既以販賣圖利之意思購入速賜康，雖於出售與
    某某時，已議定價格尚未交付之際，即被當場查獲，仍屬犯
    罪既遂（67年台上字第2500號）」、「禁煙法上之販賣鴉片
    罪，並不以販入之後復行賣出為構成要件，但以營利為目的
    將鴉片購入或將鴉片賣出，有一於此，其犯罪即經完成，均
    不得視為未遂（25年非字第123號）」，則被告丁○○以營
    利為目的將第一級毒品海洛因、第二級毒品甲基安非他命販
    入，其犯罪即完成，應視為既遂。
(二)、被告丁○○與丙○○共同販賣第一級毒品海洛因部分：
１、（起訴書附表二甲○○部分）時間：94年4月29日。次數：
    二次。地點：台北縣中和市○○街及興南路口。第一級毒品
    海洛因：每次約新台幣（下同）3500元（四分之一錢），共
    7000元之部分，有被告丙○○使用0000000000號行動電話與
    甲○○使用0000000000號行動電話聯絡購買四分之一錢海洛
    因之通訊監察書與譯文可證。且證人丙○○於原審具結證稱
    ：「（起訴書有二次提到你有賣二次海洛因給甲○○，時間
    地點金錢是否正確？）正確」、「（附表三有關於賣毒品給
    張泰閎，有二次安非他命這些是否正確？）我承認起訴書上
    監聽譯文，有監聽到的都是正確的，張泰閎和甲○○都有跟
    我買過，甲○○和張泰閎都有跟丁○○買過」、證人甲○○
    於原審具結證稱：「我有向丙○○購買，也有向丁○○購買
    」、「（起訴你有跟丙○○、丁○○購買安非他命、海洛因
    部分你是否承認？）是的」、「起訴部分，有認94年4月張
    泰閎和鄭美惠買安非他命.... 一次都買一萬五是否正確？
    ）正確」、「（你跟丙○○、丁○○買毒品是用電話還是到
    他家拿的？）用電話」、「（和誰聯絡？）二次都是丙○○
    」、「（何人拿毒品給你？）丁○○和丙○○都有」、「（
    張泰閎跟丙○○聯絡買毒品如何聯絡？）都是和丙○○聯絡
    ）」、「（何人拿來？）丙○○和丁○○都有，其中一次二
    個人都來」、「（94年4月29日二次交易時間？）4月間，不
    是在同一天」（起訴書附表二甲○○部分之時間為94年4 月
    間，起訴書記載為94年4月29日，應予以更正）、「（這二
    次交易是在中和世華興街興南路口？）二次都是這裡」、「
    （這二次都是三千五百元？）是的」、「（這二次聯絡和拿
    海洛因都是和丙○○？）是的，都是打丙○○的電話」、「
    （海洛因誰交給你？）有一次丙○○拿給我，有一次丁○○
    和丙○○一起開車出來交給我」、「（一起開車出來是誰交
    給你？）丁○○在開車，丙○○交給我」、「（丙○○交給
    你的時候，丁○○是否知道？）知道」、「（94年4月底張
    泰閎有在中和市○○街○○路口和丁○○聯絡由丁○○或丙○○交付安非他命，這二次你都有去？）我不確定哪二次，
    我確實有和張泰閎去買，因為他們（丙○○、丁○○）是男
    女朋友，我跟他們說。他們就拿出來」、「（張泰閎向丙○○他們買安非他命你是否在場？）在場」、「（你看到張泰
    閎錢交給誰？）二次都是交給丙○○」等語。
２、（起訴書附表三張泰閎部分）時間：94年4月23日。次數：
    一次。地點：不詳地點。第一級毒品海洛因。金額：2000元
    之部分，有丙○○以0000000000號行動電話與被告張泰閎使
    用0000000000號行動電話聯絡之通訊監察書與譯文可證。且
    證人張泰閎於偵查證稱：「（丁○○、丙○○賣給你幾次？
    ）三次」（8913號偵卷第89頁）。證人張泰閎於原審具結證
    稱：「（4月23日購買海洛因那次是向何人購買？）丙○○
    交給我的」等語。
３、（起訴書附表六黃文旺部分）時間：94年5月9日。次數：一
    次。地點：華新街附近。第一級毒品海洛因。金額（3000元
    ，起訴書記載為約4000元，應予以更正）之部分，有黃文旺
    使用0000000000號行動電話與被告丙○○聯絡之通訊監察譯
    文可查。且證人黃文旺於偵查具結證稱：「我的海洛因是跟
    丁○○買的，錢是交給丁○○，海洛因是丙○○交給我的」
    （8913號偵卷第133頁）。證人黃文旺於原審具結證稱：「
    （94年7月6日時，你有跟檢察官講說海洛因跟丁○○買的？
    ）是的，我有買過一次」、「買一次三千元」、「確定三千
    元」、「（你買一次海洛因三千元是向誰買的？）丁○○」
    、「（如何聯絡？）我打電話給丁○○」、「（誰交給你？
    ）丙○○」、「（如何交貨？）華新街附近」、「（你何時
    向什麼人拿過海洛因？）丁○○，94年4、5月間」、「（拿
    過幾次？）一次」、「（你錢交給什麼人？）丁○○」、「
    只有買過一次」、「（向誰買？）丁○○」、「（這通電話
    與何人對話？）丙○○」、「錢拿給丁○○，毒品是丙○○
    交給我」、「丁○○開車經過，我拿錢給他，他說等一下車
    子開過來再拿毒品給我，等了差不多一、二個鐘頭，丙○○
    過來把毒品給我，丁○○沒有再來」、「（你和丙○○和丁○○買過幾次海洛因？）跟丁○○買過一次海洛因，打電話
    跟丁○○聯絡約定買四千元，實際上付了三千元，錢交給丁○○，丙○○把毒品交給我，都是在華新街，時間就是剛才
    通聯紀錄的時間，當時接電話的是丁○○」、「（你說隔一
    天付款交貨是跟丙○○還是丁○○？）丁○○」等語（原審
    卷(二)第175頁）。
４、(起訴書附表八張玉成、顏世杰部分，起訴書誤為顏世傑，
    應予以更正，見卷附前案紀錄表、戶籍資料)一、時間：94
    年5月4日、次數：一次。地點：不詳地點。：第一級毒品海
    洛因。金額：10000元。二、時間：94年4月22 日。次數：
    二次。地點：不詳地點。第一級毒品海洛因。金額：20000
    元之部分，有丙○○以0000000000號行動電話與張玉成聯絡
    交易之通訊監察譯文（第25頁），與以0000000000號行動電
    話與顏世杰聯絡交易之通訊監察譯文（第26、27頁）為依據
    ，且據被告丙○○於警詢及偵查陳明，而警察依法對丙○○
    持用門號為0000000000號行動電話實施通訊監察結果，自稱
    為張仔之張玉成於95年5月4日22時7分許以門號0000000000
    號之行動電話撥打丙○○上開電話通話，內容言及張玉成要
    求丙○○為其準備二個四分之一，準備一萬、約五分鐘就到
    等內容，依丙○○之供述此即張玉成以一萬元之價格向其購
    買二包重量各四分之一錢海洛因之接洽情形。另自稱阿傑之
    張世杰於94年4月22日4時50分許，以0000000000號行動電話
    撥打被告丙○○上開電話通話，內容言及顏世杰欲向丙○○
    購買軟的，惟因錢不夠僅有約一萬四、五千元，不足部分翌
    日再付等語，同日5時22分許二人再次通話，丙○○表示馬
    上過去等語，同日21時49分二人再次通話，顏世杰稱早上已
    拿一萬四千五百元給被告丙○○，等一下再五千五百元過去
    等語，依丙○○之供述此即顏世杰以二萬元之價格向其購買
    海洛因之接洽聯繫情形（第8913號偵查卷 (二)第186頁至第
    188頁）。上述通訊監察譯文內容核與丙○○自白相合，其
    內容係在丙○○不知受通訊監察狀況下所為審判外供述，堪
    認與事實相符，足為其自白真實佐證，此部分事實亦可認定
    。
(三)、被告丁○○與丙○○共同販賣第二級毒品甲基安非他命部分
    ：
１、（起訴書附表三張泰閎部分）時間：94年4月底。次數：二
    次。地點：台北縣中和市○○街與興南路口。第二級毒品安
    非他命半兩。金額：二次各約15000元（共30000元）之部分
    ，證人張泰閎於偵查證稱：「（丁○○、丙○○賣給你幾次
    ？）三次」（8913號偵卷第89頁）。證人張泰閎於原審具結
    證稱：「（你在94年5月24日被警察查獲安非他命，安非他
    命來源？）跟丙○○買的」、「（甲○○剛剛有講你至少有
    買二次安非他命是否正確？）正確」、「（每次多重？）半
    兩」、「（半兩多少錢？）應該一萬多元」、「（之前在警
    察局你說這是一萬五千元是否正確？）正確」、「（拿毒品
    的時候去哪裡拿？誰交給你？）在中和市○○街和興南路口
    」、「（你在警察局時說我施用的安非他命都是丁○○賣給
    我的，你確實有這樣說？）是的，我確實是這樣說」等語。
２、（起訴書附表五黃文德部分）時間：94年5月5日、次數：一
    次。地點：臺北縣中和市○○街之全家便利商店。第二級毒
    品安非他命2000元之部分，有丙○○以0000000000號行動電
    話與證人黃文德所使用0000000000號行動電話聯絡之通訊監
    察書與譯文可查。證人黃文德於偵查具結證稱：「（你94年
    5月5日下午1時23分，你以該手機打電話給丙○○000000000
    0並說雅文要硬的2000元等語？）是」、「（電話中的雅文
    是丙○○？）是」、「（硬的2000元何指？）指安毒20 00
    元」、「（你有無向丙○○買過安毒？）有一次94年5月5日
    下午1時23分通話那一次」。且證人黃文德於原審證稱：「
    （是否跟丙○○接觸過？）有過一次，跟他買安非他命」、
    「一次而已」、「我過去拿，約在外面，住址我不知道，在
    中和華新街附近」（原審卷(一)第240頁）等語。
３、（起訴書附表六黃文旺部分）（起訴書未記載，與起訴論罪
    部分有連續犯裁判上一罪關係為起訴效力所及部分），即94
    年4、5月間，黃文旺購買安非他命5000、6000元（以有利於
    被告之5000元計算），錢付給丁○○，丙○○把在華新街交
    付甲基安非他命之部分，證人黃文旺具結證稱：「（你在警
    察局你說有跟丙○○買過安非他命是何時的事情？）94年5
    月被抓之前有買，時間我忘記了」、「（如何知道丙○○有
    賣安非他命？）朋友說的」、「（如何向她買？）打電話給
    她」、「（毒品安非他命是她拿給你的？）是的」、「（何
    地拿給你？）華新街」、「（安非他命的錢交給誰？）丁○○」、「（你向丙○○、丁○○買過幾次安非他命？）一次
    。跟丙○○聯絡，買五、六千元，我不知道重量多少，大概
    在94年4、5月間買的，錢付給丁○○，丙○○把安非他命在
    華新街交給我，錢和毒品都是在華新街交付的」等語。
(四)、關於被告丁○○與丙○○係共犯，除前述證據以外，證人丙○○於原審並證稱：「（毒品來源向誰買的？）都是丁○○
    去接洽的」、「（丁○○是否有其他工作？）沒有，我認識
    他之前、之後他都是在販毒」、「（購買毒品費用如何來？
    ）錢都是他掌控，我沒有出錢，丁○○的錢都是販毒得來」
    、「（你們兩人販賣的海洛因、安非他命是共用還是分開？
    ）我們沒有分誰的，都是一起的」、「（你賣給別人的東西
    是否要跟丁○○報告？）不需要，毒品都是他包裝好的，有
    時候他在睡覺，我就拿給朋友，有時候他自己拿給對方，只
    要有人買我就可以自己交貨給對方，不用丁○○同意，我賣
    給別人他也知道這些事情」、「（收回來的錢如何處理？）
    拿回來錢放在抽屜，等到毒品快要賣完的時候，再用這些錢
    拿去買毒品」、「（扣案電動研磨器做何用？）攪散葡萄糖
    摻入海洛因使用」、「（模具？）要把海洛因壓成型，因為
    散裝的味道容易散發，壓成型味道比較不容易散發」、「（
    電子磅秤？）秤毒品用」、「（分裝袋？）分裝毒品用」、
    「（筆記型電腦？）和販毒沒有關係」、「（投影機？）沒
    有關係」、「（扣到行動電話0000000000？）丁○○使用，
    他會用到這支電話和別人聯絡販賣毒品的事情」、「（扣到
    行動電話0000000000、0000000000？）是我使用的，143是
    丁○○給我用的，也有用這二支電話和別人聯絡販賣毒品」
    、「因為我想說我的電話都有被監聽到，他（丁○○）沒有
    被監聽到，我當時念在我們已經在一起三年多，就自己扛下
    來，當時委任的蔡律師也說不要提到丁○○，我自己反省之
    後，覺得自己要講實話，所以才據實陳述，原先寫的自白狀
    說跟丁○○無關都是撒謊的」等語。足見，丙○○與被告丁○○就前述販賣第一級與第二級毒品之犯行為共同正犯，且
    丙○○與被告丁○○為同居男女關係，於不特定人以被告丁○○持用之門號0000000000號行動電話，或丙○○持用之門
    號0000000000號、0000000000號行動電話向丁○○或丙○○
    聯絡購買毒品事宜後，再由被告丁○○或丙○○一同、分別
    或推由其中一人出面取款，並自二人同居之臺北縣中和市○○街234巷4號2樓住處取出已分裝好或尚未分裝而依購買者
    所需之數量秤重分裝之海洛因與安非他命交付之，所得款項
    均歸丁○○，充為其生活花費或販入毒品之資金，丙○○則
    可自上開住處所存放之海洛因中每日取海洛因與甲基安非他
    命施用抵癮，並賴丁○○支付其生活費用，此經丙○○於原
    審坦承及證述甚明（原審卷(一)第131頁至第134頁，原審卷(二)
    第182頁），核與證人乙○○於原審指證丙○○每日施用海
    洛因，係由被告丁○○每日固定給丙○○施用等語相符（原
    審卷(二)第35頁），且與證人甲○○證稱被告丁○○、丙○○
    係同居男女朋友關係，二人都有在住處進行毒品交易，丙○○的毒品通常是被告丁○○拿給他的等語（原審卷(二)第105
    頁）等詞相符。另甲○○於94年5月2日與丙○○約定購買海
    洛因之事宜後，係由被告丁○○、丙○○一同開車至約定地
    點交付海洛因；而黃文旺於94年5月9日前之4月、5月間某日
    購買之第二級毒品安非他命，係將價金支付予被告丁○○，
    再由丙○○交付毒品，另於94年5月9日22時43分許，再以電
    話與丙○○聯絡欲以四千元之價格購買海洛因，惟當日因故
    並未交易，翌日黃文旺再以電話與被告丁○○聯繫後，於同
    日在臺北縣中和市○○街某處將價金交予被告丁○○，惟實
    際僅支付三千元之價款，再由丙○○將數量不詳之第一級毒
    品海洛因交付予黃文旺等情，業經認定如前，此交易情形亦
    與丙○○上開不利被告丁○○之證述合致。再依卷附警對於
    被告丁○○、丙○○所持用之0000000000、0000000000 及
    0000000000號行動電話實施通訊監察之通訊監察譯文（該譯
    文經檢察官提出作為證明被告丁○○犯罪事實之證據方法，
    被告丁○○及辯護人對此證據方法之證據能力於審理期日未
    有反對意思表示，就被告丁○○犯罪事實部分具有證據能力
    而得為認事之依據），其中被告丁○○以於94年4月19日與
    陳姿秀之通話內容、於94年5月4日與楊宏枝之通話內容、於
    94年5月9日與楊文興之通話內容（第8913號偵查卷第184 頁
    、第186頁、第193頁），均顯示陳姿秀、楊宏枝及楊文興等
    人向被告丁○○洽商購買海洛因之情形，雖該部分因僅有是
    項通訊監察譯文一項證據方法而不得逕認被告丁○○確有此
    等販賣海洛因之行為，然以此作為情況證據仍足資為被告丙○○上述不利被告丁○○證述之佐證，據以認定被告丁○○
    、丙○○係共營販賣海洛因、甲基安非他命之事實。而被告
    丁○○於94年4月間某日，在臺北縣板橋市舊火車北站前站
    ，向姓名年籍不詳綽號林仔之成年男子，以115萬元之價格
    ，購入第一級毒品海洛因一塊（重約9兩）；再於94年5月24
    日凌晨5時許，在位於臺北縣蘆洲市○○路之黃金海岸餐廳
    門口，向姓名年籍不詳綽號姐仔之成年女子以60萬元之價格
    ，購入第二級毒品安非他命1公斤等情，業經被告丁○○供
    承明確在卷，核與證人丙○○證述相符，復有在其與丙○○
    位於臺北縣中和市○○街234巷4號2樓之住處扣得其所有之
    海洛因20包（驗後淨重39.15公克）及50包（驗後淨重
    148.
    75公克）、甲基安非他命（淨重合計970.3公克），與卷附
    法務部調查局鑑定通知書（94年8月8日調科壹字第06001007
    7號、94年8月9日調科壹字第060010079號）及臺北市政府警
    察局刑事警察大隊查獲涉嫌毒品危害防制條例毒品初步鑑驗
    報告單可資佐證，堪信被告丁○○供述應與事實相符。雖被
    告丁○○辯稱係為自己施用而購入海洛因與甲基安非他命云
    云，惟查，扣案被告丁○○持有之海洛因與甲基安非他命數
    量顯已超越自己施用所需。又其購買之總價達175萬元，縱
    基於自己施用目的而一次購入較多之量以求壓低價格，實亦
    無可能以如此鉅額款項購買多量毒品，是其此行為與一般施
    用毒品者購買毒品情形有異，而符合販毒者購入大量毒品後
    分裝出售之模式，則由被告購買毒品之數量、價額及扣得其
    所有毒品之數量與分裝情形（卷附勘驗搜索錄影帶之翻拍相
    片）等客觀情狀觀之，被告辯解尚難信為真實。
(五)、本件查獲時，扣案屬丙○○所有之毒品，僅有在其位於臺北
    縣中和市○○街143巷63弄1之1號之租處扣得之甲基安非他
    命一包（淨重0.2公克，卷附鑑定報告），數量甚微，顯不
    足以支應其前述販賣之使用，而扣案屬被告丁○○所有之毒
    品數量甚多，則丙○○係以其同居男友被告丁○○購入之毒
    品販賣他人，與經驗法則並無違。再警察於被告丁○○住處
    起獲扣案之電動研磨器一台、海洛因製模具一組、行動電話
    一具（門號0000000000號）、電子磅秤一台與分裝袋194個
    等物，均為被告丁○○所有，此經其坦陳在卷，其中電動研
    磨器係作為攪散葡萄糖以摻入所販賣海洛因中使用，製模具
    係作為將所販賣之海洛因壓製成型以防止味道發散之用，行
    動電話一具係供販賣毒品連絡之用，電子磅砰係作為稱量所
    販賣毒品重量之用，分裝袋為分裝所販賣毒品之用，此亦據
    丙○○於原審證述甚明（原審卷(二)第191頁），亦足為丙○○指證被告丁○○共同販賣毒品之佐據。是綜合丙○○稱被
    告丁○○係基於供出售之主觀犯意而販入上開海洛因、甲基
    安非他命，購入後並共同出售之證述，及證人乙○○、甲○○所為被告丁○○提供毒品予丙○○而共同販賣之證述，並
    被告丁○○就本件查獲出售予黃文旺、甲○○部分亦確有參
    與聯絡、交貨及取款等行為，復由卷附通訊監察譯文中亦顯
    示有他人與被告丁○○聯繫購買毒品事宜，並有扣案客觀上
    非一般吸毒者使用而足為販賣毒品用途而由被告丁○○所有
    之電動研磨器、海洛因製模具及數量高達194個之分裝袋等
    各項事證相互以參，堪信丙○○所為不利被告丁○○之證述
    與事實相符，被告丁○○所辯之供自己施用之詞均不足採。
    是上開海洛因、甲基安非他命係被告丁○○基於供出售之主
    觀犯意而販入，且其與丙○○並基於共同犯意聯絡，於前述
    甲○○、張泰閎、黃文德、黃文旺、張玉成、顏世杰等人以
    電話向被告丁○○或丙○○連絡購買毒品事宜後，再由被告
    丁○○或丙○○一同、分別或推由其中一人出面取款，並自
    二人同居之臺北縣中和市○○街234巷4號2樓住處取出已分
    裝好或尚未分裝而依購買者所需之數量秤重分裝之海洛因與
    安非他命交付之（出售予甲○○、張泰閎、黃文德、黃文旺
    、張玉成、顏世杰部分），所得款項均歸被告丁○○，充為
    其生活花費或販入毒品之資金，丙○○則可自上開住處所存
    放之海洛因中每日取用海洛因與安非他命施用，並賴丁○○
    支應其生活費用等事實，均洵堪認定。而丙○○以被告丁○○販入之毒品出售他人，其與被告丁○○就販賣毒品之分工
    ，係由被告丁○○販入毒品後再由其二人共同或分別出售他
    人，其二人就上開販入海洛因及安非他命犯行，有共同犯意
    聯絡、行為分擔。綜上，被告丁○○販入海洛因及安非他命
    之事實甚明，其上訴請求進行測謊與調閱通聯記錄，並要求
    傳訊中和市○○街143巷63弄1之1號之房屋所有人云云，因
    勘驗本件查獲之搜索錄影帶（部分翻拍成卷附照片），就本
    件在被告丁○○於臺北縣中和市○○街234巷4號2樓住處執
    行搜索，當場查獲丁○○、丙○○，並扣得丁○○所有之第
    一級毒品海洛因20包（淨重39.15公克）及50包（淨重148.
    75公克）、供販賣毒品分裝與包裝使用之電動研磨器一台、
    海洛因製模具一組、電子磅秤一台與分裝袋194個等物品之
    全部過程觀察，員警均依據法定程序處理，被告丁○○對於
    勘驗過程並無意見，是本件係以法定程序當場查獲，尤其從
    被告丁○○攜帶之皮包搜索得大量分裝小袋之毒品（卷附翻
    拍相片），證據相當明確，並無必要為前述被告聲請調查證
    據之調查，併此敘明。
(六)、而警察於94年5月24日11時30分許，持搜索票在丁○○及丙○○位於臺北縣中和市○○街234巷4號2樓住處執行搜索，
    當場查獲丁○○、丙○○，並扣得丁○○所有之第一級毒品
    海洛因20包（淨重39.15公克）及50包（淨重148.75公克）
    （原審卷(一)第66頁、67頁，法務部調查局鑑定通知書），供
    販賣海洛因毒品分裝與包裝使用之電動研磨器一台、海洛因
    製模具一組、供販賣毒品分裝與包裝使用之電子磅秤一台與
    分裝袋194個，供販賣毒品聯繫之行動電話三支（門號00000
    00000號、0000000000號，另外一支無門號，見贓證物清單
    與搜索扣押證明筆錄），第二級毒品甲基安非他命（淨重合
    計970.3公克）（8913號偵查卷第171頁，毒品初步鑑定報告
    ，原審卷(一)第186頁臺北市政府警察局鑑驗通知書，鑑定結
    果為甲基安非他命，該毒品為丙○○、丁○○所販賣或提供
    ）等證物可查（卷附搜索票與搜索扣押證明筆錄）。復有卷
    附法務部調查局鑑定通知書（94年8月9日調科壹字第060010
    078號，警察在李瓊雯等住處查獲海洛因之鑑定結果）及臺
    北市政府警察局刑事警察大隊查獲涉嫌毒品危害防制條例毒
    品初步鑑驗報告單、台北市政府警察局鑑驗通知書（在被告
    甲○○、張泰閎等人住處查獲甲基安非他命之鑑定結果）、
    行動電話申請人基本資料及搜索扣押筆錄與扣押物品目錄表
    可資佐證。
(七)、關於被告販賣第一級毒品海洛因與第二級毒品甲基安非他命
    獲利之計算，被告丁○○坦承60萬元購入1公斤 (1公克600
    元，1兩22500元，半兩11250元)甲基安非他命，115萬元購
    入9兩海洛因 (1兩約127777.77元，1錢約7986.1元，四分之
    一錢約1996.53元)，然被告丁○○就第一級毒品海洛因部分
    ，販賣給甲○○四分之一錢之金額為3500元（1兩等於16錢
    ，1錢2.34375公克，四分之一錢0.0000000公克），第二級
    毒品甲基安非他命部分，販賣給張泰閎半兩（18.75公克）
    海洛因金額15000元，經過換算比較結果均獲得厚利，且由
    證人丙○○之前述證詞，亦知被告丁○○與丙○○販賣第一
    級與第二級毒品均有獲利。
(八)、綜上，本件係經警察合法監聽後持搜索票，在被告丁○○住
    處與皮包當場查獲前述大量毒品，搜索過程並依法錄影存證
    ，經勘驗搜索錄影帶並翻拍成卷附相片，由翻拍相片所示查
    扣之大量毒品，可知被告確實係販賣毒品，而非供自己吸用
    ，是其所為毒品係供自己施用之辯解，並非可取，其犯行事
    證明確，應予依法論科。
三、論罪科刑部分：
(一)、按被告丁○○行為後，94年2月2日修正公布之刑法，已於95
    年7月1日生效施行（以下簡稱修正前、後刑法），其中第2
    條第1項「行為後法律有變更者，適用行為時之法律。但行
    為後之法律有利於行為人者，適用最有利於行為人之法律」
    之規定，係規範行為後法律變更所生新、舊法律比較適用之
    準據法，於刑法修正施行後，自應適用該修正後之第2條第1
    項之規定，為「從舊、從輕」之比較；又比較新舊法時，應
    就罪刑有關之共犯、未遂犯、想像競合犯、牽連犯、連續犯
    、結合犯，以及累犯加重、自首減輕暨其他法定加減原因（
    如身分加減）與加減例等一切情形，綜其全部罪刑之結果而
    為比較後，再適用有利於行為人之法律處斷，而不得一部割
    裂分別適用不同之新、舊法（最高法院24年上字第4634號、
    29 年上字第964號判例意旨及最高法院95年度第8次刑事庭
    會議決議參照）。查：
１、修正後刑法第28條，係將修正前共同正犯包括「陰謀共同正
    犯」及「預備共同正犯」之範圍，縮小在著手「實行」犯罪
    概念下共同參與行為者為限，始成立共同正犯，故將原條文
    文字「實施」修正為「實行」，應認共同正犯之範圍已有變
    更，惟本件被告所為，不論依修正前、後之規定，均屬共同
    正犯，自應依法律適用之原則依修正後刑法之規定論處。
２、修正前刑法第56條係規定：「連續數行為而犯同一之罪名者
    ，以一罪論。但得加重其刑至二分之一」，而修正後之刑法
    已刪除該關於連續犯之規定，就其對行為人刑罰之法律效果
    以觀，以修正前之規定為有利於被告。
３、修正前刑法第47條係規定：「受有期徒刑之執行完畢，或受
    無期徒刑或有期徒刑一部之執行而赦免後，五年以內再犯有
    期徒刑以上之罪者，為累犯，加重本刑至二分之一」；修正
    後則規定：「受徒刑之執行完畢，或一部之執行而赦免後，
    五年以內故意再犯有期徒刑以上之罪者，為累犯，加重本刑
    至二分之一。第98條第2項關於因強制工作而免其刑之執行
    者，於受強制工作處分之執行完畢或一部之執行而免除後，
    五年以內故意再犯有期徒刑以上之罪者，以累犯論」，而被
    告於有期徒刑執行完畢後五年內，再故意犯本件有期徒刑以
    上本案之罪，不論依修正前刑法第47條或修正後刑法第47條
    第1項之規定，均構成累犯，是修正後之規定並非有利於被
    告。
４、修正前刑法第64條第2項規定：「死刑減輕者，為無期徒刑
    ，或為十五年以下十二年以上有期徒刑」，修正後第64條第
    2項規定：「死刑減輕者，為無期徒刑」，修正前刑法第65
    條第2項規定：「無期徒刑減輕者，為七年以上有期徒刑」
    ，修正後第65條第2項規定：「無期徒刑減輕者，為二十年
    以下十五年以上有期徒刑」，經綜合比較新舊法規定適用之
    結果，新法之規定非有利於被告，應依刑法第2條第1項前段
    之規定，對被告上揭犯行適用行為時之法律論處。
５、綜合修正前、後之比較，揆諸前揭最高法院決議及修正後刑
    法第2條第1項前段、後段規定之「從舊、從輕」原則，自應
    就前述法條部分適用被告行為時之法律，即修正前刑法之相
    關規定予以論處。
(二)、按海洛因、甲基安非他命分屬於毒品危害防制條例第2條第2
    項第1款及第2款所規定之第一級毒品與第二級毒品，核被告
    丁○○所為，係犯毒品危害防制條例第4條第1項之販賣第一
    級毒品罪與同條第2項之販賣第二級毒品罪。其販賣前後持
    有第一級毒品及第二級毒品之低度行為應為販賣之高度行為
    所吸收，不另論罪。被告丁○○與丙○○就上開販入、賣出
    第一級毒品與第二級毒品犯罪間，有犯意之聯絡與行為之分
    擔，為共同正犯。被告丁○○多次販入賣出第一級毒品及第
    二級毒品犯行，均時間緊接方法相同，觸犯構成要件相同之
    罪，顯均係基於概括犯意而為之，就所犯各罪各別為連續犯
    ，應依修正前刑法第56條之規定就所犯上開二罪各論以一罪
    ，並均加重其刑，惟依刑法第64條第1項、第65條第1項規定
    ，死刑、無期徒刑均不得加重，被告丁○○所犯販賣第一級
    毒品罪部分之法定刑為死刑、無期徒刑之部分不得加重（併
    科罰金部分得加重其刑），所犯販賣第二級毒品罪部分之法
    定刑無期徒刑（法定刑為有期徒刑與併科罰金部分得加重其
    刑）之部分不得加重。公訴人起訴書雖未敘及被告丁○○與
    丙○○於94年5月9日前之4月、5月間某日出售第二級毒品安
    非他命予黃文旺之販賣第二級毒品犯行，然此與經起訴論科
    之販賣第一級毒品罪及販賣第二級毒品罪間有連續犯之裁判
    上一罪關係，為起訴效力之所及，自應依法併為審判。被告
    丁○○所犯上開販賣第一級毒品罪及販賣第二級毒品罪二罪
    間，犯意各別，行為互殊，應予分論併罰（起訴書就被告丁○○與丙○○部分係起訴書附表編號一至八部分，至於起訴
    書附表編號九部分，起訴書係記載被告丙○○委由被告甲○○、張泰閎交付毒品予他人部分，與被告丁○○無涉，縱認
    為起訴範圍所及且與起訴論罪部分有連續犯法律關係，亦因
    依據丙○○、甲○○、張泰閎等所陳，均未涉及被告丁○○
    ，而無證據證明，而應不另為無罪之諭知）。被告丁○○前
    因贓物案件，經臺灣板橋地方法院以87年度易字第4767號判
    處有期徒刑四月確定；復因竊盜案件，經臺灣雲林地方法院
    以87年度易字第1074號判處有期徒刑七月確定，以上二罪刑
    經接續執行，甫於90年3月12日執行完畢，有前案紀錄表在
    卷可查，其於有期徒刑執行完畢後五年以內再故意犯本件最
    重本刑為有期徒刑以上之罪為累犯，應依刑法第47條第1項
    之規定遞為加重其刑，惟依刑法第64條第1項、第65條第1項
    規定，死刑、無期徒刑均不得加重，被告丁○○所犯販賣第
    一級毒品罪部分之法定刑為死刑、無期徒刑之部分不得加重
    （併科罰金部分得加重其刑），所犯販賣第二級毒品罪部分
    之法定刑無期徒刑（法定刑為有期徒刑與併科罰金部分得加
    重其刑）之部分不得加重。本件有證據證明之被告先後販賣
    第一級毒品海洛因之所得財物共計42000元，販賣第二級毒
    品甲基安非他命之所得財物共計37000元實際販售出之毒品
    數量，較諸販毒集團尚屬零星小額（如被告丁○○之毒品來
    源，以公斤、塊或兩為單位販賣），被告販售數量及販賣所
    得金額尚非鉅額，且被告僅係單純販賣交易毒品，並無施用
    強暴、脅迫之不法手段，更無向購買毒品之人積極催討交易
    款項，以其情節而論，其惡性尚不如專以販賣第一級與第二
    級毒品之販毒集團重大，被告既非販賣毒品之大盤或中盤商
    ，被告販賣毒品之行為尚未造成無可彌補之鉅大危害，被告
    丁○○為本件犯行雖屬不該，惟考量其販賣第一級與第二級
    毒品罪販賣毒品對象、次數、數量、所得及因貪念而思慮未
    周鋌而走險，亦即衡量被告其之惡性及犯罪情節較諸大量走
    私進口或販賣大量毒品之毒販（如本件被告丁○○之毒品來
    源）有重大差異，且就販賣第一級毒品罪部分之法定刑僅有
    死刑及無期徒刑，處無期徒刑者，得併科新台幣一千萬元以
    下罰金之情形而言，縱處以最低刑度無期徒刑，得併科新台
    幣一千萬元以下罰金，猶屬過苛，而就被告丁○○販賣第二
    級毒品罪部分之法定刑為無期徒刑或七年以上有期徒刑，得
    併科新台幣七百萬元以下罰金之情形而言，縱處以最低刑度
    七年以上有期徒刑，得併科新台幣七百萬元以下罰金猶屬過
    苛，其前述犯罪情狀於客觀上足以引起一般同情，處以法定
    最低刑度猶嫌過重，各依刑法第59條之規定予以酌減其刑（
    類似情形依據刑法第59條判決確定之參考判決如：97年度台
    上字第34號、96年度台上字第4511號、90年度台上字第7599
    號）（刑法第59條之修正無關乎處罰之輕重，僅為法院就刑
    之酌減審認標準見解之明文化，非屬法律之變更，無適用修
    正後刑法第2條第1項之規定比較新舊法適用之問題，應依一
    般法律適用原則，適用裁判時法律）。
(三)、原審予被告丁○○論罪科刑固非無見，惟查：、被告行為
    後，94年2月2日修正公布之刑法，已於95年7月1日生效施行
    （以下簡稱修正前、後刑法），其中第2條第1項「行為後法
    律有變更者，適用行為時之法律。原審判決未及比較適用。
    、扣案行動電話共有三支（門號：0000000000、00000000
    00，另外一支無門號，見贓證物清單與搜索扣押證明筆錄）
    ，原審判決僅宣告沒收其中之門號0000000000號，且誤連同
    SIM卡一併沒收。、沒收為從刑之一種，依主從不可分原
    則，應附隨於主刑而同時宣告之。又數罪併罰應分別宣告其
    罪之刑，然後依法定標準定其應執行之刑，刑法第51條定有
    明文；所謂其罪之刑，包括主刑、從刑而言，均須依其所犯
    之罪分別宣告（53年台上字第1382號、78年台非字第72號判
    例要旨參照）。原審判決認定本件丁○○連續販賣第一級毒
    品海洛因及第二級毒品安非他命之行為，分別係犯毒品危害
    防制條例第4條第1項之販賣第一級毒品罪與同條第2項之販
    賣第二級毒品罪，所犯二罪，犯意各別，應分論併罰，而就
    所犯上開二罪，分別量處無期徒刑（並宣告褫奪公權終身，
    販賣第一級毒品部分）及有期徒刑十年（販賣第二級毒品部
    分）。並以本案查扣丁○○所有供販賣或販入之第一級、第
    二級毒品及外包裝，供本件販賣毒品所用之電動研磨器、海
    洛因製模具、行動電話、電子磅秤及分裝袋等，均併予宣告
    沒收銷燬或沒收；丁○○、丙○○共同販賣第一、二級毒品
    所得財物三萬七千元、三萬五千元，及丁○○、丙○○、甲○○、張泰閎共同販賣第一級毒品所得財物二千五百元均沒
    收之，如全部或一部不能沒收時，以其等財產抵償之。但其
    沒收之從刑，均未附隨於主刑而宣告，係於各罪之罪刑宣告
    後，另均併在主文末項宣告沒收，揆諸上開說明，自難認適
    法（最高法院發回要旨）。、原判決事實認定丁○○與丙○○共同基於販賣第一級毒品及第二級毒品之犯意聯絡，為
    本件之販賣毒品犯行，其間丙○○與甲○○共同販賣第一級
    毒品海洛因予綽號小涵之人，另丙○○與甲○○、張泰閎共
    同販賣第一級毒品海洛因予乙○○及綽號二哥、信義之人，
    並取得乙○○交付之價款二千五百元（其餘之人尚未取款）
    等情，其理由說明「被告丁○○、丙○○就上開販入、賣出
    第一級毒品與第二級毒品犯罪間，及被告丙○○、甲○○就
    販賣第一級毒品予小涵之犯行，及被告丙○○、甲○○與張
    泰閎就販賣第一級毒品予乙○○、二哥及信義之三次犯行，
    分別有犯意之聯絡與行為之分擔，各別為共同正犯」等語（
    原審判決第31頁），似謂上述丙○○與甲○○販賣第一級毒
    品予小涵，及丙○○、甲○○與張泰閎販賣第一級毒品予乙○○、二哥、信義部分，丁○○與甲○○、張泰閎間均無共
    同正犯關係。然其理由卻謂「被告丁○○、丙○○、甲○○
    、張泰閎共同販賣第一級毒品所得財物新台幣二千五百元（
    即出售予乙○○部分之得款），核均屬其等因犯毒品危害防
    制條例第4條第1項及同條第2項之罪所得財物，應予沒收，
    如全部或一部不能沒收時，以其等財產抵償之」（原審判決
    第36頁），及於判決主文載稱「未扣案丁○○、丙○○、甲○○、張泰閎共同販賣第一級毒品所得財物新台幣二千五百
    元沒收之，如全部或一部不能沒收時，以其等財產抵償之」
    （原審判決第2、36頁），其理由之說明前後不一，且與主
    文記載未盡一致，復未敘明其認定丁○○就上述丙○○與甲○○，及丙○○與甲○○、張泰閎共同販賣毒品部分，其等
    間如何係具共同正犯關係之依據及理由自嫌理由矛盾及理由
    不備（最高法院發回要旨）。、起訴書附表編號八顏世杰
    記載之事實為二次，原審僅認定一次，漏就另外一次為論敘
    。、查扣之第二級毒品係甲基安非他命（原審卷(一)第186
    頁鑑驗通知書，原審誤為安非他命）。、共同正犯之犯罪
    所得，因係合併計算，為避免執行時發生重複沒收之情形，
    故各共同正犯之間係採連帶沒收主義，於裁判時僅諭知連帶
    沒收即可，原判決認定被告與丙○○就販賣第一級毒品海洛
    因與第二級毒品甲基安非他命之行為，各自分工，相互利用
    他人之行為，以達其等販賣毒品之目的，均應認係共同正犯
    ，然未就渠等犯罪所得諭知連帶沒收，即有未合（96年度台
    上字第7472號）。、扣案盛裝上開海洛因及安非他命之包
    裝袋，有防止毒品裸露、逸出及潮濕之功用，並便於攜帶，
    為供被告等販賣第一、二級毒品海洛因及甲基安非他命所用
    之物，應依毒品危害防制條例第19條第1項規定，予以宣告
    沒收之，原審對此漏未予以宣告沒收，容有未洽。、扣案
    電動研磨器一台、海洛因製模具一組、行動電話一具（門號
    0000000000號）、電子磅秤一台與分裝袋194個等物，均為
    被告丁○○販賣毒品所用，應依毒品危害防制條例第19條第
    1項宣告沒收，原審對此以刑法第38條第1項第2款規定宣告
    沒收，法律適用亦有可議。、原審判決認定被告丁○○及
    丙○○共同販賣第一、二級毒品所得財物共七萬二千元，被
    告丁○○、丙○○、甲○○及張泰閎共同販賣第一級毒品所
    得財物二千五百元，所為認定與本院之認定不合，且原判決
    未予先行宣告沒收，如全部或一部不能沒收時，始以其等財
    產抵償之，而逕諭知以其等財產抵償之，亦屬不當。、毒
    品危害防制條例第18條第1項前段：「查獲之第一、二級毒
    品及專供製造或施用第一、二級毒品之器具，不問屬於犯人
    與否，均沒收銷燬之」，關於查獲毒品之沒收銷燬之規定，
    係就查獲被告主刑部分項下沒收銷燬之，或無被告或無主刑
    宣告時另為單獨宣告沒收銷燬之，並非就司法警察於案件中
    所查獲之各該被告所持有之毒品，於各該主刑宣告以外，混
    同一併宣告沒收，亦即販賣毒品者所查獲之毒品，應在販賣
    毒品者主刑宣告項下宣告沒收銷燬之，而同案查獲購毒之施
    用毒品者所持有之毒品，應在施用毒品主刑宣告項下宣告沒
    收，原審判決混同販賣毒品之被告丁○○處所所查獲之毒品
    與購毒施用者之處所所查獲之毒品，一併在被告丁○○之主
    刑宣告後一併宣告沒收銷燬之，亦有未洽。以上原審判決關
    於被告鄭開絕爵部分容有未洽。被告丁○○上訴雖仍執陳詞
    辯稱查獲毒品係供其施用等詞，指摘原判決不當，固無理由
    ，惟原判決關於被告丁○○部分既有上開可議而無可維持，
    自應將原判決關於丁○○部分撤銷改判。
(四)、爰審酌被告丁○○有如事實欄所載犯罪與施用毒品之記錄，
    素行非佳，此有被告前案紀錄表在卷可據，而販賣行為乃毒
    品禍害之源，其源不斷流毒所及，非僅多數人之生命、身體
    受其侵害，社會安樂國家富強之整體法益受損亦不能免，危
    害之鉅，當非個人一己之生命、身體法益所可比擬，嚴重戕
    害國民之身心健康，危害社會非輕，並被告丁○○之智識程
    度、所用之手段方式、本件犯罪之主從關係及個別獲利情形
    ，及被告丁○○犯罪否認之態度等一切情狀，就被告丁○○
    所犯連續販賣第一級毒品部分，量處有期徒刑拾貳年（量刑
    標準參考丙○○之量刑與下列確定判決：95年度台上字第69
    24號量處有期徒刑十二年、96年度台上字第7287號、96年度
    台上字第4576號與96年度台上字第7135號均量處有期徒刑十
    三年、95年度上訴字第2635號與96年度台上字第3745號均量
    處有期徒刑十四年）。就被告丁○○所犯連續販賣第二級毒
    品部分，量處有期徒刑陸年貳月（量刑標準參考丙○○之量
    刑與下列確定判決：96年度台上字第4576號、96年度台上字
    第1399號、95年度台上字第729號量處有期徒刑五年，97年
    度台上字第86號量處有期徒刑六年，96年度台上字第4567號
    量處有期徒刑六年六月），並斟酌修正前刑法第51條第5款
    規定與行刑累進處遇條例第19條累進處遇受刑人之刑期及級
    別、責任分數之規定，定應執行刑為有期徒刑拾柒年拾月，
    用以鼓勵被告丁○○自新向上不致再犯。
(五)、各種法定沒收部分：附表一：、第一級毒品海洛因20包（
    淨重39.15公克）及50包（淨重148.75公克）依據毒品危害
    防制條例第18條第1項前段規定，均沒收銷燬之，前述毒品
    之外包裝係用於包裹毒品，防其裸露、潮濕，便於攜帶販賣
    ，亦係供販賣毒品所用之物，應依毒品危害防制條例第19條
    第1項之規定宣告沒收之（92年度台上字第1288號）。、
    供販賣毒品分裝與包裝使用之電動研磨器一台、海洛因製模
    具一組。係供販賣毒品所用之物，依毒品危害防制條例第19
    條第1項規定宣告沒收之（96年度台上字第5962號）。、
    電子磅秤一台與分裝袋194個，供販賣毒品聯繫之行動電話
    三支（門號0000000000號、0000000000號，另外一支無門號
    ，見贓證物清單與搜索扣押證明筆錄，SIM卡不沒收，因行
    動電話門號SIM卡，係使用者向電信業者申請租用而只取得
    使用權，並非申請使用者所有，故僅就話機部分沒收，門號
    卡不得宣告沒收，97年度台上字第34號、96年度台上字第45
    76號、94年度台上字第2924號、93年度台上字第786號判決
    參照）均係供販賣毒品所用之物，依毒品危害防制條例第19
    條第1項規定宣告沒收之（96年度台上字第5962號）。、
    毒品危害防制條例第19條第1項規定：「犯第4條至第9條、
    第12條、第13條或第14條第1項、第2項之罪者，其供犯罪所
    用或因犯罪所得之財物均沒收之，如全部或一部不能沒收時
    ，追徵其價額或以其財產抵償之」；乃採義務沒收主義，法
    院並無自由裁量權。凡供販賣毒品所用或因犯罪所得之財物
    ，祇要屬於被告所有，即應宣告沒收，不能沒收時，追徵其
    價額或以其財產抵償之，法院並無斟酌沒收與否之餘地；又
    上開規定係刑法第38條第1項第2款、第3款之特別規定，應
    義務宣告沒收者，亦不以當場經搜獲扣押者為限。即係以法
    律之規定，將犯罪所得收歸國有之例。此之犯罪所得如已扣
    押，僅諭知沒收為已足，倘未扣案，不問是否已費失而一部
    或全部不能沒收，均應諭知追徵價額或以其財產抵償，以剝
    奪犯罪行為人之犯罪所得。而沒收含有保安處分之性質，在
    剝奪犯罪者因犯罪而取得之財產上利益，以遏止犯罪，與罰
    金屬刑罰之性質有別。毒品危害防制條例第19條第1項規定
    ，係刑法第38條第1項第2款、第3款沒收之特別規定。於共
    同正犯，因其犯罪所得係合併計算，且於全部或一部不能沒
    收時以其財產抵償之，為避免執行時發生重複沒收、抵償之
    情形，故各共同正犯之間係採連帶沒收主義，於裁判時僅諭
    知連帶沒收，不得就全體共同正犯之總所得，對各該共同正
    犯分別重複諭知沒收（97年度台上字第329號），「共同正
    犯之犯罪所得，因係合併計算，為避免執行時發生重複沒收
    之情形，故各共同正犯之間係採連帶沒收主義，於裁判時僅
    諭知連帶沒收即可（96年度台上字第7472號）」。未扣案之
    販賣第一級毒品海洛因所得42000元依據毒品危害防制條例
    第19條第1項規定，與共同被告丙○○連帶沒收之，如全部
    或一部不能沒收時，以其財產抵償之（96年度台上字第7507
    號）。附表二：在販賣第二級毒品甲基安非他命罪刑項下沒
    收部分：、第二級毒品甲基安非他命（淨重合計970.3公
    克），依據毒品危害防制條例第18條第1項前段規定，均沒
    收銷燬之，前述毒品之外包裝係用於包裹毒品，防其裸露、
    潮濕，便於攜帶販賣，亦係供販賣毒品所用之物，應依毒品
    危害防制條例第19條第1項之規定宣告沒收之（92年度台上
    字第1288號）。、電子磅秤一台與分裝袋194個，供販賣
    毒品聯繫之行動電話三支（門號0000000000號、0000000000
    號，另外一支無門號，見贓證物清單與搜索扣押證明筆錄，
    SIM卡不沒收，理由同前）均沒收（理由同前，此部分亦供
    販賣第二級毒品甲基安非他命使用，併在此部分罪刑下宣告
    沒收）。、毒品危害防制條例第19條第1項規定：「犯第4
    條至第9條之罪者，其因犯罪所得之財物，沒收之，如全部
    或一部不能沒收時，追徵其價額或以其財產抵償之」，即係
    以法律之規定，將犯罪所得收歸國有之例。此之犯罪所得如
    已扣押，僅諭知沒收為已足，倘未扣案，不問是否已費失而
    一部或全部不能沒收，均應諭知追徵價額或以其財產抵償，
    以剝奪犯罪行為人之犯罪所得。未扣案之販賣第二級毒品甲
    基安非他命所得37000元，依據毒品危害防制條例第19條第1
    項規定，與共同被告鄭美惠連帶沒收之，如全部或一部不能
    沒收時，以其財產抵償之（連帶沒收理由同前）。
(六)、另警於94年5月24日11時30分許，在臺北縣中和市○○街234
    巷4號2樓扣得被告丁○○所有之第二級毒品大麻（淨重1.2
    公克，卷附鑑驗通知書）、吸食器三組、筆記型電腦一台、
    投影機一台等物。核與本件被告販賣、轉讓第一級毒品海洛
    因與轉讓第二級毒品甲基安非他命之行為無關，經查被告丁○○亦未因此持有或施用第二級毒品大麻之行為受訴追裁判
    ，該持有第二級毒品大麻部分，應由檢察官另行依法處理。
    至於警察自在場之顏成助身上起獲其所有供其施用之甲基安
    非他命（淨重0.91公克）與吸食器一組。且經丙○○同意搜
    索後，於94年5月24日15時10分許，至丙○○位於臺北縣中
    和市○○街143巷63弄1之1號之租處搜索，扣得丙○○施用
    之第二級毒品甲基安非他命一包（淨重0.2公克）及吸食器
    一組（應在丙○○施用部分沒收）。另於黃文德、張泰閎、
    李瓊雯、甲○○等人住處分別搜索扣得其等施用之第一級毒
    品海洛因、第二級毒品甲基安非他命（均詳如卷附搜索扣押
    證明筆錄與鑑驗通知書，該等查扣之毒品與吸食器等物，均
    應在其等施用毒品罪刑部分，分別宣告沒收銷燬之與沒收）
    。
貳、不另為無罪諭知部分：
一、公訴意旨認為被告丁○○與丙○○尚有下列連續販賣第一級
    毒品與第二級毒品安非他命之行為，因認被告丁○○就此亦
    涉犯毒品危害防制條例第4條第1項、第2項之販賣第一級毒
    品罪及販賣第二級毒品罪嫌。
(一)、意圖營利連續向俊仔、小剛，販入第一級毒品海洛因及第二
    級毒品安非他命部分：丁○○（綽號黑皮）與丙○○（綽號
    雅文）係同居男女朋友關係，均明知毒品危害防制條例明定
    第一級毒品海洛因及第二第級毒品安非他命不得販賣，竟共
    同基於販賣第一級毒品海洛因及第二級毒品安非他命之概括
    犯意聯絡，由丁○○連續於不詳時地，向姓名年籍不詳綽號
    俊仔、小剛之成年男子，販入第一級毒品海洛因及第二級毒
    品甲基安非他命等情。
(二)、起訴書附表一顏成助部分：一、交易時間：94年5月24月。
    次數：一次。交易地點：台北縣中和市○○街234巷4號2樓
    。交易物品：第二級毒品甲基安非他命。金額：1000元。
(三)、起訴書附表四李錦雲部分：一、交易時間：94年4月22日。
    次數：一次。交易地點：不詳地點。交易物品：第二級毒品
    甲基安非他命。金額：李錦雲欲買2000元，但丙○○未收取
    。
(四)、起訴書附表五黃文德部分：一、交易時間：94年5月月9日。
    次數：一次。交易地點：臺北縣中和市○○街之全家便利商
    店。交易物品：第一級毒品海洛因。金額：為8000元。
(五)、起訴書附表六黃文旺部分：一、交易時間：不詳時間。次數
    ：一次。交易地點：不詳地點。交易物品：第一級毒品海洛
    因。金額：每次約4000元。
(六)、起訴書附表七李瓊雯部分：一、交易時間：94年4月24日、
    同年月28日凌晨12時、同年5月23日晚間9時許。次數：三次
    。交易地點：證人李瓊雯位於臺北縣板橋市○○路174巷7號
    住處。交易物品：第一級毒品海洛因、第二級毒品甲基安非
    他命。金額：分別為3000元、4000元不等。
(七)、公訴人於起訴後，提出95年度蒞字第3385號補充理由書，以
    丁○○於94年4月間某日，在其位於臺北縣板橋市○○○街
    某處之租處附近，以四千五百元之價格，出售第一級毒品海
    洛因；又同於94年4月間某日，在其位於臺北縣板橋市○○○街某處之租處附近，以3000元之價格，出售第一級毒品海
    洛因（數量不詳）予乙○○。
二、按犯罪事實應依證據認定之，無證據不得認定其犯罪事實；
    又不能證明被告犯罪者，應諭知無罪之判決，刑事訴訟法第
    154條第2項、第301條第1項分別定有明文。復按告訴人之告
    訴，本以使被告受刑事訴追為目的，故其陳述是否與事實相
    符，自應調查其他證據，以資審認，苟其所為攻擊之詞，尚
    有瑕疵，則在此瑕疵未予究明以前，即不能遽採為斷罪之基
    礎（69年度臺上字第1531號判決參照）。再認定被告有罪之
    事實，應憑證據，如未能發現相當之證據，或證據不足以證
    明，自不能以推測或擬制之方法，以為裁判之基礎；且認定
    事實所憑之證據，其為訴訟上之證明，須達於通常一般人均
    不致有懷疑，而得確信其為事實之程度者，始得據為有罪之
    認定，倘其證明尚未達到此一程度而有合理之懷疑存在時，
    尚難為有罪之認定基礎；另苟積極證據不足以為不利於被告
    事實之認定，即應為有利於被告之認定，更不必有何有利之
    證據（30年上字第816號、40年臺上字第86號、76年臺上字
    第4986號判例參照）。且證人之證言固非不得做為認定被告
    犯罪事實之證據，惟須此項證言無瑕疵可指，且與事實相符
    者，始足當之，苟證人之證言有瑕疵時，即不得做為不利被
    告認定之唯一依據。為貫徹無罪推定原則，檢察官對於被告
    之犯罪事實，應負實質舉證責任。刑事訴訟法修正後第161
    條（下稱本法第161條）第1項規定「檢察官就被告犯罪事實
    ，應負舉證責任，並指出證明之方法」，明訂檢察官舉證責
    任之內涵，除應盡「提出證據」之形式舉證責任（參照本法
    修正前增訂第163條之立法理由謂「如認檢察官有舉證責任
    ，但其舉證，仍以使法院得有合理的可疑之程度為已足，如
    檢察官提出之證據，已足使法院得有合理的可疑，其形式的
    舉證責任已盡」）外，尚應「指出其證明之方法」，用以說
    服法院，使法官「確信」被告犯罪構成事實之存在。此「指
    出其證明之方法」，應包括指出調查之途徑，與待證事實之
    關聯及證據之證明力等事項。同條第2、3、4項，乃新增法
    院對起訴之審查機制及裁定駁回起訴之效力，以有效督促檢
    察官善盡實質舉證責任，藉免濫行起訴。刑事訴訟法修正後
    第163條釐訂法院與檢察官調查證據責任之分際，一方面揭
    櫫當事人調查證據主導權之大原則，並充分保障當事人於調
    查證據時，訊問證人、鑑定人或被告之權利（同條第1項）
    ；另一方面例外規定法院得及應依職權調查證據之補充性，
    必待當事人舉證不足時，法院始自動依職權介入調查，以發
    見真實（同條第2項）；再增訂法院依職權調查證據前，應
    踐行令當事人陳述意見之程序（同條第3項），以貫徹尊重
    當事人查證之主導意見，確保法院補充介入之超然、中立。
三、公訴意旨認被告丁○○涉有上開犯罪嫌疑，無非以丙○○於
    警詢及偵查之供述、顏成助、張泰閎、黃文德、黃文旺、李
    錦雲、李瓊雯於警詢及偵查中之供述，及卷附通訊監察譯文
    等，為其論據。
四、訊據被告丁○○否認向俊仔、小剛購買海洛因及安非他命，
    及前述與丙○○基於共同犯意聯絡出售毒品予顏成助、張泰
    閎、黃文德、黃文旺、李錦雲、李瓊雯及乙○○之犯行，辯
    稱略以：「無出售毒品予他人之行為，丙○○及其兄乙○○
    均係因心懷不滿而為不實指述」等語。經查：
(一)、意圖營利連續向俊仔、小剛，販入第一級毒品海洛因及第二
    級毒品安非他命部分：丙○○固曾於警詢及偵查稱：「扣案
    海洛因及安非他命係向剛哥、阿俊購得」云云（第8913號偵
    查卷第32頁、第82頁），惟除此之外別無其他任何事證可資
    為此部分犯行之證明。且丙○○上開證述極為簡略，對於購
    買之時間、地點、價格及數量等均付之闕如，自難徒憑此項
    空泛之供述遽為確有此項販入毒品之證明。
(二)、起訴書附表一顏成助部分：證人顏成助固曾於警詢略稱：「
    於94年5月24日在臺北縣中和市○○街234巷4號2樓向被告丁○○、丙○○以一千元購買毒品」云云（第8913號偵查卷第
    37頁），惟除此之外別無其他任何事證可資為此部分犯行之
    證明。且證人顏成助於原審亦稱：「施用之毒品係向一綽號
    小武之人所購，未曾向被告丁○○、丙○○購買，而其警詢
    因一直昏睡，不知警察在筆錄上如何記載」等語（原審95年
    1月10日審判筆錄），而共同被告丙○○坦承有出售毒品予
    張泰閎、黃文德及黃文旺之行為，然否認出售予顏成助，其
    既已坦承販賣毒品犯行，即無必要僅否認部分犯行，是共同
    被告丙○○之此部分辯解並非不可信。則證人顏成助上開警
    詢中不利被告丁○○、丙○○之供述是否與事實相符存疑。
    況證人顏成助之警詢供述就所稱毒品之種類究係海洛因或安
    非他命亦未見敘明，其內容亦欠詳實。是在無其他積極事證
    之情形下，尚不得以證人顏成助此項不明確之警詢供述遽認
    被告丁○○、丙○○有此犯行。
(三)、起訴書附表四李錦雲部分：起訴書所認交易時間：94年4月
    22日、次數：一次、交易地點：不詳地點、交易物品：第二
    級毒品安非他命、金額：李錦雲欲買2000元，但丙○○未收
    取等情，雖以：(一)、被告丙○○以0000000000號行動電話與
    證人李錦雲聯絡交易事宜。(二)、通訊監察譯文第26頁。(三)、
    被告丙○○於警詢及偵查中之供述。(四)、證人李錦雲於警詢
    及偵查中之證述等為證據，但查，證人李錦雲於偵查具結證
    稱：「都是丙○○請我吸安毒二到三次，她不讓我買，我沒
    有向丙○○買過」（8913號偵卷第92頁），且證人李錦雲於
    原審具結證稱：「（你有跟他們買過安非他命、海洛因？）
    沒有」、「（你用的安非他命如何來？）我跟他們一起用的
    」、「（是否有跟丁○○買安非他命、海洛因？）沒有」（
    原審卷(二)第180頁）。而共同被告丙○○雖坦承有出售毒品
    予張泰閎、黃文德及黃文旺之行為，然否認其他犯行，辯稱
    係免費贈與安非他命予李錦雲，並無出售之情形等語。而共
    同被告丙○○既已坦承有出售毒品予張泰閎、黃文德及黃文
    旺等人之行為，即無必要否認此部分犯嫌，是共同被告丙○○之此部分辯解並非不可信。且依證人李錦雲之陳述亦未敘
    及被告丁○○，是尚難認被告丁○○有此部分犯嫌。
(四)、起訴書附表五黃文德部分：起訴書係以交易時間：94年5月
    月9日、次數：一次、交易地點：臺北縣中和市○○街之全
    家便利商店、交易物品：第一級毒品海洛因、金額：為8000
    元。並以：(一)、丙○○以0000000000號行動電話與證人黃文
    德所使用0000000000號行動電話聯絡交易事宜。(二)、通訊監
    察譯文第31頁。(三)、丙○○於警詢及偵查中之供述。(四)、證
    人黃文德於警詢及偵查中之證述等為依據，然查：證人黃文
    德係證稱：「（8000元）我拿錢給小涵，讓她去還賭債」（
    原審卷(一)第242頁），且於原審證稱僅向丙○○購買二千元
    之安非他命，並無於94年5月9日向被告丁○○、丙○○購買
    第一級毒品海洛因之情事，當日實係前去為友人小涵清償積
    欠丙○○八千元之債務等語。而丙○○、證人黃文德於95年
    5月9日5時31分所為通話之通訊監察譯文，其對話實係丙○○向證人黃文德表示某人（依證人黃文德之供述係指綽號小
    涵之女子）要伊向黃文德拿八千元等內容，並無證人黃文德
    向丙○○購買之陳述（第8913號偵查卷第192頁），公訴意
    旨以此作為丙○○、丁○○出售海洛因予黃文德之證據方法
    ，亦有證據方法與待證事實不相適合之瑕疵。此外，復無其
    他積極事證可認確有此項犯罪事實，尚不得逕為認定。
(五)、起訴書附表六黃文旺部分：起訴書所認交易時間：不詳時間
    、次數：一次、交易地點：不詳地點、交易物品：第一級毒
    品海洛因、金額：約4000元等情。係以：(一)、證人黃文旺使
    用0000000000號行動電話與被告丙○○聯絡交易事宜，並向
    丁○○購買海洛因。(二)、通訊監察譯文第32頁等為論據，然
    查：證人黃文旺於原審具結證實：「（94年7月6日時，你有
    跟檢察官講說海洛因跟丁○○買的？）是的，我有買過一次
    」、「買一次三千元」、「確定三千元」、「（你買一次海
    洛因三千元是向誰買的？）丁○○」、「（如何聯絡？）我
    打電話給丁○○」、「（誰交給你？）丙○○」、「（如何
    交貨？）華新街附近」、「（你何時向什麼人拿過海洛因？
    ）丁○○，94年4、5月間」、「（拿過幾次？）一次」、「
    （你錢交給什麼人？）丁○○」、「只有買過一次」、「（
    向誰買？）丁○○」、「（這通電話與何人對話？）丙○○
    」、「錢拿給丁○○，毒品是丙○○交給我」、「丁○○開
    車經過，我拿錢給他，他說等一下車子開過來再拿毒品給我
    ，等了差不多一、二個鐘頭，丙○○過來把毒品給我，丁○○沒有再來」、「（你和丙○○和丁○○買過幾次海洛因？
    ）跟丁○○買過一次海洛因，打電話跟丁○○聯絡約定買四
    千元，實際上付了三千元，錢交給丁○○，丙○○把毒品交
    給我，都是在華新街，時間就是剛才通聯紀錄的時間，當時
    接電話的是丁○○」、「（你說隔一天付款交貨是跟丙○○
    還是丁○○？）丁○○」（原審卷(二)第175頁）。亦即證人
    黃文旺固曾於偵查稱曾向被告丁○○購買二次第一級毒品海
    洛因，每次四千元等語，然除其中一次能敘明係於94年5月
    9日所購買，並有卷附記載被告丙○○與黃文旺當日連繫購
    買事宜對話內容之通訊監察譯文可證（第8913號偵查卷第
    193頁，依證人黃文德在原審之證述，該次嗣後因故並未購
    買，而係於翌日即94年5月10日再向被告丁○○連繫後始行
    購買），而經認定如前外，其所稱另一次購買海洛因之時間
    、地點及數量，均未見說明，則是否屬實已難確信。且證人
    黃文旺於原審證述時，亦明確陳稱海洛因部分僅在94年5月
    10日向被告丁○○、丙○○購買一次，並支付三千元價金等
    語，實亦難認其確有向被告丁○○、丙○○購買第二次海洛
    因之情形。是在別無其他積極事證存在之情形，此部分犯罪
    事實尚屬不能證明。
(六)、起訴書附表七李瓊雯部分：起訴書係認交易時間：94年4月
    24日、同年月28日凌晨12時、同年5月23日晚間9時許、次數
    ：三次、交易地點：證人李瓊雯位於臺北縣板橋市○○路
    174巷7號住處、交易物品：第一級毒品海洛因、第二級毒品
    安非他命、金額：分別為3000元、4000元不等，並以：(一)、
    被告丙○○使用0000000000號行動電話與證人李瓊雯使用00
    00000000號行動電話聯絡交易事宜。(二)、通訊監察譯文第23
    頁。(三)、被告丙○○於警詢及偵查中之供述。(四)、證人李瓊
    雯於警詢及偵查中之證述。(五)、在證人李瓊雯住處查獲第一
    級毒品海洛因（毛重1.66公克）、第二級毒品安非命（毛重
    0.29公克）各一包等為論據，然查：證人李瓊雯於偵查具結
    證稱：「警察當天查獲之海洛因是丁○○留下、安非他命是
    丁○○請的，都是免費提供，沒有買，丙○○他們不收錢」
    等語（8913號偵卷第57頁），且證人李瓊雯於原審亦證稱：
    「警察當天查獲之海洛因、安非他命都是丙○○留下來的，
    但是都沒有付錢」（原審卷(一)第256頁）。又共同被告丙○○雖坦承有出售毒品予張泰閎、黃文德及黃文旺之行為，然
    否認其他犯行，辯稱係免費贈與海洛因及安非他命予以李瓊
    雯，並無出售之情形等語。而共同被告丙○○既已坦承出售
    毒品予張泰閎、黃文德及黃文旺等人之行為，即無必要否認
    此部分犯行，是共同被告丙○○此部分辯解並非不可信。則
    丙○○先後交付李錦雲第一級毒品海洛因與第二級毒品安非
    他命，係其本於情誼基於轉讓之犯意，無償贈與而單獨轉讓
    之，並非基於與被告丁○○之共同犯意聯絡而為販賣，自不
    得認被告丁○○於此有何販賣轉讓毒品之犯罪。又證人李瓊
    雯固曾於警詢稱：「於95年5月23日向丙○○以四千元購得
    第一級毒品海洛因」云云，然於偵查改稱：「該次本來要買
    ，但丙○○、丁○○並未收錢」等語（8913號偵查卷第43頁
    、第57頁）前後所述內容有出入，是否屬實已非毫無可疑；
    且其於原審亦證稱：「僅在94年4月24日及28日兩度由被告
    丙○○贈送毒品，至於94年5月23日則沒有拿毒品」等語，
    則其上開警詢、偵查所為不利被告丁○○、丙○○之供述尤
    難確認與事實相符。此外卷內證據並無其他關於被告丁○○
    此部分販賣第一級毒品犯行之事證存在，自難能遽為認定。
(七)、公訴人於起訴後，尚提出95年度蒞字第3385號補充理由書，
    以丁○○於94年4月間某日，在其位於臺北縣板橋市○○○
    街某處之租處附近，以四千五百元之價格，出售第一級毒品
    海洛因；又同於94年4月間某日，在其位於臺北縣板橋市○○○街某處之租處附近，以三千元之價格，出售第一級毒品
    海洛因（數量不詳）予乙○○，因認此部分亦涉犯毒品危害
    防制條例第4條第1項之販賣第一級毒品罪嫌。經查：此部分
    交付毒品之事，固據證人乙○○於原審證述綦詳，惟被告丁○○否認其事，而證人乙○○係被告丙○○之胞兄，具手足
    親情之密切關係，共同被告丙○○並證稱並未向其兄乙○○
    取款，且乙○○與丁○○於本件訴訟處於相對立之地位而有
    利害關係（丙○○自白犯罪，並指被告丁○○為共同正犯）
    ，於此情形下其證述可信度較之一般無利害關係之證人而言
    顯然有別，應有其他事證佐據，以為其真實性之察考。然此
    部分除證人乙○○於審理證述外，並無任何事證可資佐憑，
    尚難摒除其不實證述之可能性，自難遽信屬實，而不得徒憑
    其證述遽認被告丁○○確有是項犯行。
(八)、綜上，公訴意旨所指被告丁○○前開販賣第一級毒品及第二
    級毒品犯罪，依卷存證據均尚未能證明，復無其他事證可資
    認定，依首揭說明，並基於罪證有疑，利於被告之法則，應
    認被告丁○○此部分之犯罪尚屬不能證明，此部分原應為無
    罪之諭知，惟公訴人認此與前述經起訴論科部分有連續犯之
    裁判上一罪關係，爰不另為無罪之諭知。
五、末查警於94年5月24日11時30分許，至被告丁○○及丙○○
    位於臺北縣中和市○○街234巷4號2樓住處執行搜索，尚扣
    得第二級毒品大麻（淨重1.2公克），依被告丁○○及丙○○於警詢、偵查及原審之陳述，係屬被告丁○○所有。此部
    分所涉施用或單純持有第二級毒品犯行部分，核與本件販賣
    毒品部分無涉，參諸卷附被告前案紀錄表及本案查獲後相關
    施用毒品之判決書類，亦未見有偵查訴追之情形，應由檢察
    官另依法處理，附此敘明。
據上論斷，應依刑事訴訟法第369條第1項前段、第364條、第299
條第1項前段，毒品危害防制條例第4條第1項、第2項、第18條第
1項前段、第19條第1項，刑法第2條第1項前段、第11條前段、第
59條、修正前刑法第28條、第56條、第51條第5款、第9款、第47
條第1項，判決如主文。
本案經檢察官鄭富銘到庭執行職務。
中    華    民    國    97    年     2    月    19    日
                  刑事第十二庭  審判長法  官  蔡永昌
                                      法  官  陳榮和
                                      法  官  施俊堯
以上正本證明與原本無異。
如不服本判決，應於收受送達後十日內向本院提出上訴書狀，其
未敘述上訴之理由者並得於提起上訴後十日內向本院補提理由書
（均須按他造當事人之人數附繕本）。
                                      書記官  顧哲瑜
中    華    民    國    97    年     2    月    20    日
附表一：
、第一級毒品海洛因20包（淨重39.15公克）及50包（淨重
    148.75公克）均沒收銷燬之，毒品之外包裝沒收之。
、供販賣毒品分裝與包裝使用之電動研磨器一台、海洛因製模
    具一組沒收。
、電子磅秤一台與分裝袋194個，供販賣毒品聯繫之行動電話
    三支（門號0000000000號、0000000000號，另外一支無門號
    ，沒收不包括SIM卡）沒收。
、未扣案之販賣第一級毒品海洛因所得42000元連帶沒收之，
    如全部或一部不能沒收時，以其財產抵償之。
附表二：
、第二級毒品甲基安非他命（淨重合計970.3公克）均沒收銷
    燬之，毒品之外包裝沒收之。
、電子磅秤一台與分裝袋194個，供販賣毒品聯繫之行動電話
    三支（門號0000000000號、0000000000號，另外一支無門號
    ，沒收不包括SIM卡）沒收。
、未扣案之販賣第二級毒品甲基安非他命所得37000元連帶沒
    收之，如全部或一部不能沒收時，以其財產抵償之。
附錄：本案論罪科刑法條全文
毒品危害防制條例第4條第1項、第2項：
製造、運輸、販賣第一級毒品者，處死刑或無期徒刑；處無期徒
刑者，得併科新台幣一千萬元以下罰金。
製造、運輸、販賣第二級毒品者，處無期徒刑或七年以上有期徒
刑，得併科新台幣七百萬元以下罰金。


司法院資訊處製作；財團法人民間司法改革基金會備份。
